【裁判字號】    97,交訴,2
【裁判日期】    971205
【裁判案由】    公共危險
【裁判全文】
臺灣新竹地方法院刑事判決              97年度交訴字第2 號
公  訴  人  臺灣新竹地方法院檢察署檢察官
被      告  戊○○
上列被告因公共危險案件，經檢察官提起公訴（96年度偵字第22
73號），本院判決如下：
    主  文
戊○○犯肇事致人死亡逃逸罪，處有期徒刑壹年肆月；減為有期
徒刑捌月。
    事實及理由
壹、構成犯罪事實：
    戊○○於民國93年6 月21日上午9 時許，駕駛林章熒所有之
    車牌號碼W2－0396號自用小貨車，從新竹縣新埔鎮沿竹117
    縣道往湖口鄉方向行駛，行經新竹縣新埔鎮縣16.1
    公里處，與對向車道由吳凱益騎乘之車牌號碼PC2-751 號重
    型機車會車時，因為機車超越中線，致上開貨車左側後照鏡
    與吳凱益身體左肩胸部的部位發生擦撞，吳凱益因而人、車
    倒地，受有胸部鈍力外傷合併內出血之傷害，嗣吳凱益經消
    防人員據報後到場急救送醫，惟於到達東元綜合醫院時已死
    亡急救無效（過失致人於死部分業經檢察官為不起訴處分確
    定）。詎戊○○肇事後，明知汽車駕駛人駕駛汽車肇事致人
    死傷，應即採取救護或其他必要之措施，並應向警察機關報
    告，不得駛離，其竟未停留現場查看吳凱益之受傷情形，即
    因畏責而另行起意駕駛前開自用小貨車逃逸離去，適有丁○○騎乘機車行經該地，目睹戊○○肇事逃逸之情狀，即記下
    戊○○所駕駛前開自用小貨車車號，而經警循線查悉上情。
貳、認定犯罪事實所根據的證據及理由：
一、程序部分：
    按傳聞法則之重要理論依據，在於傳聞證據未經當事人之反
    對詰問予以核實，乃予排斥，惟若當事人已放棄對原供述人
    之反對詰問權，於法院審判時表明同意該等傳聞證據可作為
    證據，基於證據資料愈豐富，愈有助於真實發現之理念，並
    貫徹刑事訴訟法修法加重當事人進行主義之精神，確認當事
    人對於證據能力有處分權之制度，傳聞證據經當事人同意作
    為證據，法院認為適當者，亦得為證據。另當事人對於傳聞
    證據表示「沒有意見」，而未於言詞辯論終結前聲明異議（
    Without Objection ），應視為已有將該等傳聞證據採為證
    據之同意，此刑事訴訟法第159 條之5 定有明文。本案被告
    於本院審理程序中已表示對本院所提示調查之卷內人證物證
    之證據能力沒有意見，迄本院辯論終結前，被告亦未爭執本
    案證據之證據能力，依刑事訴訟法第159 條之5 第2 項之規
    定，應視為被告已同意本案相關之傳聞證據均可作為證據，
    本院斟酌本案卷內之證據並非非法取得，亦無證明力明顯過
    低之情形，且經本院於審判期日依法進行證據之調查、辯論
    ，被告於訴訟上之程序權，已受保障，前開各該證據，均得
    採為證據，先予敘明。
二、實體部分：
（一）被告戊○○於警局詢問時、檢察官偵查中、本院準備程序
      及審理程序訊問時之供述。
（二）證人即目擊車禍之丁○○於警詢時、偵查中及本院審理程
      序訊問時之證述。
（三）證人乙○○於警詢時、偵查中及本院審理程序訊問時之證
      述。
（四）證人即警員古兆平、丙○○於偵查中之證述。
（五）新竹縣警察局新埔分局道路交通事故現場圖、道路交通事
      故調查報告表（一）、（二）各1 份、現場照片11幀在卷
      可查。
（六）臺灣新竹地方法院檢察署驗斷書、相驗屍體證明書、勘驗
      筆錄各1 份及相驗照片1 份附卷可證。
（七）本院97年10月29日到新埔分局實施勘驗之勘驗筆錄及照片
      各1 份在卷可證。
、對於被告戊○○辯解，本院的判斷：
    被告戊○○於本院訊問時矢口否認涉犯上開肇事逃逸犯行，
    辯稱：沒有跟他擦撞，駕駛的過程中不知道有人受傷；證人
    講話不實在，從頭到尾是兩部車一起走的，過了一個禮拜對
    方在第四台廣告，才跑了一個丁○○證人出來，證人可能是
    因為獎金才作偽證等等。經查，本院基於下列理由，認為被
    告之前開辯解，均不足採信：
一、被告確有駕車擦撞被害人之事實：
    證人即目擊車禍之丁○○於警詢時證稱：「在肇事現場親眼
    目擊該小貨車的左後視鏡碰到對向機車駕駛人的胸部，然後
    機車駕駛人就跌倒並發出『哎』一聲，該小貨車駕駛人只有
    回頭看一下就離開現場…」等語；又於檢察官偵訊時具結證
    稱：「看到死者的摩托車從對向車道騎過來，因為摩托車超
    越中線，我看到貨車的左邊後視鏡有摩擦到死者的左肩胸部
    的地方被擦撞到，我就聽到死者哎了一聲，機車就翻滾到路
    邊」等語；復於本院審理時具結證稱：「那個小孩是逆向行
    駛，就是衝到對向。是小孩子的身體左肩身體，碰到發財車
    即小貨車的後視鏡，然後小孩子就翻滾，自己摔到路邊去」
    等語。是證人丁○○於警詢、偵查中及本院審理時就車禍發
    生情形之歷次證述前後一致，且對被害人跨越雙黃線違規行
    駛之情亦未隱匿不暄，其所為上開證言應無特意維護被害人
    、打壓被告之情，而屬中立之言，已有幾分可信。又本院於
    97 年10 月29日至新竹縣政府警察局新埔分局，實施勘驗結
    果，(1)與被害人身高、體重相符之警員騎乘在被害人機車上
    ，其左肩至地為129 公分，左胸至地為110 至120 公分；(2)
    與被告所駕駛車牌號碼W2－0396號同款之車輛，測量其左後
    視鏡離地高度，約106 公分至130 公分等情，有本院勘驗筆
    錄1份 在卷可查，足見證人丁○○所述左後視鏡摩擦死者左
    肩胸部之情，與本院勘驗筆錄相符，堪認證人丁○○證述情
    節應非子虛，況證人丁○○與被告並無仇隙，於法官諭知具
    結義務及偽證處罰後具結證述明確，是證人丁○○當無設詞
    誣陷被告，而致己身負偽證刑責之理，是其上開證詞，應堪
    採信。被告確有駕車擦撞被害人之事實甚明。
二、被告戊○○所述前後不一，可信性低：
    又警員丙○○於檢察官偵查中具結證稱：「當初是死者家屬
    通知我們發現肇事車輛跟肇事者，我們把他（即戊○○）帶
    回來，一開始他否認他們有經過案發現場，也否認跟本件車
    禍有關，後來他說同行的乙○○可以做證，我們電話通知乙○○來，他們兩個談過話他才承認」等語，而警員古兆平亦
    於檢察官偵查中具結供稱：「當天戊○○有承認他有從那裡
    經過，但中間過程他都反覆供詞，一開始他也不承認他有經
    過該現場」等語，是被告所述確有前後不一致之情，其所為
    無罪之辯解已有可疑。
三、被告應知悉肇事情事：
    再被告戊○○駕車擦撞被害人之事實既屬真實，且被害人因
    此受有胸部鈍力外傷合併內出血之傷害而不治死亡等情，亦
    有臺灣新竹地方法院檢察署相驗屍體證明書1 紙在卷可查，
    則當時在駕駛座開車之被告，衡情更應察覺被害人之機車由
    左前方靠近其所駕駛之上開貨車，於兩車交會時會感受壓迫
    ，提高警覺後自應知悉有擦撞之情或機車倒地之聲音，故被
    告戊○○所辯駕駛過程中不知道擦撞等語，不可採信。
四、證人乙○○有迴護被告之舉：
    雖證人乙○○於本院審理訊問時證稱：「還沒有到現場，他
    車子已經倒下去了，因為我只有看到車子倒在那裡，還有兩
    三個人在那裡，感覺沒有很大的事情，本來想要跟他講，後
    來就沒有跟他講了」等語，顯然對被告有利。惟證人乙○○
    前於檢察官偵查中證稱：「因為我當時坐在旁邊，但我沒聽
    到什麼聲音，現在講起來我只有印象有摩托車倒下的聲音，
    是已經經過的情形，因為我車子經過該摩托車已經倒下去了
    」等語（見93年度相字第322 號卷一第147 頁），顯然前後
    證述不一致。又果如其於本院所述還沒到現場時人車已倒地
    ，衡情，被告駕駛時應注意前方狀況，自應看到人車倒地之
    情，其竟稱被告沒有看到，自與常情不合，故其於本院所為
    之證言是否可信，已有可疑。且證人乙○○於案發當日係欲
    與被告戊○○共同從事某事，二人間有合作情誼，是其上開
    於本院有利於被告之證言，顯有迴護被告戊○○之嫌，尚無
    可採。
五、至被告辯稱證人可能是因為獎金才作偽證等等，然查證人丁○○已於本院審理訊問時證稱和被害人家屬聯擊的原因是因
    為良心，要做些善事，沒有拿到任何獎金等語；且被害人家
    屬甲○○亦證稱沒有懸賞獎金；又縱使證人丁○○檢舉之動
    機確為貪圖獎金，亦無故意設詞誣陷被告，而致己身負偽證
    刑責之理，是被告所辯尚無可採。
六、綜上，被告前開辯解顯屬事後卸責之詞，不可採信，是本件
    事證已經明確，被告肇事逃逸犯行亦足以認定，所為應予以
    依法論罪科刑。
肆、論罪科刑的理由：
一、論罪：被告戊○○所為，係犯刑法第185 條之4 之肇事逃逸
    罪。
二、科刑：審酌被告素行不良，於駕車肇事後，未採取即時之救
    護作為，卻逃離現場，罔顧死傷者生命、身體安全，所為實
    屬不可原諒，及被告犯罪後否認犯行，飾詞狡辯、毫無悔意
    等一切情狀，量處如主文所示之刑。又查被告所犯上開之罪
    ，犯罪時間係在96年4 月24日以前，核與中華民國九十六年
    罪犯減刑條例第2 條第1 項第3 款規定相符，應予減刑，爰
    依法減刑如主文所示，以資懲儆。
伍、適用法律依據：
一、程序法方面：刑事訴訟法第299 條第1 項前段。
二、實體法方面：刑法第185 條之4 ，中華民國九十六年罪犯減
    刑條例第2 條第1 項第3 款、第7 條，判決如主文。
本案經檢察官陳玉華到庭執行職務。
中    華    民    國    97    年    12    月    5     日
                  刑事第四庭審判長法  官  林秋宜
                                  法  官  劉兆菊
                                  法  官  馮俊郎
以上正本證明與原本無異。
如不服本判決，應於判決送達後10日內向本院提出上訴書狀。上
訴書狀應敘述具體理由，未敘述上訴理由者，應於上訴期間屆滿
後20日內補提理由書狀於本院（均須按他造當事人之人數附繕本
）「切勿逕送上級法院」。
中    華    民    國    97    年    12    月    8     日
                                  書記官  鄧雪怡
附錄本案論罪科刑實體法條全文：
刑法第185 條之4 ：
駕駛動力交通工具肇事，致人死傷而逃逸者，處6 月以上5 年以
下有期徒刑。


司法院資訊處製作；財團法人民間司法改革基金會備份。
